---
title: "Data Science v R — Cvičenie 1 (pracovný zošit)"
subtitle: "Komplexný prípad: NábytokPlus s.r.o. — vyhodnotenie sezóny a plán na Q1"
format:
  html:
    self-contained: true
    number-sections: true
    number-depth: 2
    code-fold: false
    code-tools: true
    toc: true
    toc-expand: true
    theme: cosmo
execute:
  eval: true
  echo: true
  message: false
  warning: false
  error: true
  cache: false
editor: visual
---

::: {.callout-important title="AKO PRACOVAŤ S TÝMTO DOKUMENTOM"}
- Cvičenie je **jeden súvislý prípad** rozdelený na časti A–F; poradie častí kopíruje prednášku 1.
- Dokument je zároveň **pracovný zošit**: uložte si ho pod vlastným menom do svojho RStudio Projektu (napr. `nabytokplus_priezvisko.qmd`) a kód píšte **priamo do pripravených blokov** pod každou úlohou. V bloku je úloha opísaná komentárom a pod každou podúlohou je voľný riadok na váš kód. Alternatívne môžete pracovať v skripte `R/nabytokplus.R`.
- **Spúšťanie v zošite:** `Ctrl+Enter` = aktuálny riadok, `Ctrl+Shift+Enter` = celý blok. Bloky spúšťajte **postupne zhora nadol** — neskoršie úlohy používajú objekty z predchádzajúcich (napr. `portfolio` z B1, `marza` z C1, stĺpec `obrat` z D1).
- Slovné interpretácie píšte ako komentár (`#`) do bloku alebo ako bežný text pod blok. **Render** (`Ctrl+Shift+K`) vytvorí vaše HTML s kódom aj výsledkami; bloky s príkazmi Gitu sa pri renderi nespúšťajú — tie zadávate v záložke **Terminal**.
- Všetky dáta sú napísané priamo v dokumente — nič sa nesťahuje ani neimportuje. Pracujeme **výlučne v base R**.
- Pri každej úlohe sa okrem kódu vyžaduje aj **slovná interpretácia**: čo z výsledku vyplýva pre firmu.
- Časť F si vyžaduje nainštalovaný Git (prednáška 1, Blok 8).
:::

# Zadanie prípadu

**NábytokPlus s.r.o.** je slovenský e-shop s bytovým zariadením. Predáva v štyroch hlavných kategóriách, časť sortimentu drží na vlastnom sklade a časť posiela priamo od dodávateľa (dropshipping). Doručovanie zabezpečujú vlastní kuriéri.

Sezóna Október – December práve skončila. Vedenie firmy pripravuje plán na Q1 a od vás ako dátového analytika žiada odpovede na päť otázok:

1.  **Ktorý predikčný nástroj dopytu používať ďalej** a koľko kuriérov objednať na najbližší týždeň?
2.  **Ktoré kategórie sú rizikové** z hľadiska vrátenia tovaru a ktoré držíme zbytočne na dvoch miestach naraz?
3.  **Ktorá kategória a ktorý mesiac** priniesli najvyššiu maržu a aký efekt má euro vložené do reklamy?
4.  **Ktoré mestá** ťahajú obrat a čo robiť s chýbajúcimi údajmi o nákladoch na dopravu?
5.  **Ktoré produkty** patria do zimnej kampane?

Šiesta úloha je organizačná: celú analýzu budete **verzovať Gitom**, aby sa dalo vrátiť ku ktorejkoľvek medziverzii.

::: {.callout-note title="CIEĽ cvičenia"}
Po cvičení viete: (1) pracovať s vektormi vrátane coercion a vyhodnotiť presnosť predikcie, (2) použiť logické a množinové operácie na segmentáciu sortimentu, (3) počítať s maticami vrátane odhadu OLS, (4) filtrovať data frame a korektne ošetriť NA, (5) zoraďovať a prideľovať poradie, (6) verzovať vlastný skript v lokálnom Git repozitári.
:::

# Časť A — Dopyt, presnosť predikcie a kapacita kuriérov

::: {.callout-note title="Dáta pre časť A"}
Denné počty objednávok za posledný týždeň sezóny (pondelok – nedeľa) a dve predikcie od dvoch dodávateľov softvéru.
:::

```{r}
#| label: data-cast-a
objednavky   <- c(92, 101, 96, 118, 143, 158, 108)   # skutočnosť
predikcia_A  <- c(95,  99, 100, 112, 138, 150, 112)  # nástroj A
predikcia_B  <- c(88, 105,  92, 125, 132, 165, 102)  # nástroj B
dni <- c("Po", "Ut", "St", "Št", "Pi", "So", "Ne")
```

## ÚLOHA A1 — triedy a coercion

::: {.callout-tip title="ÚLOHA A1"}
a)  Zistite triedu vektora `objednavky` a jeho dĺžku.
b)  Pomenujte prvky vektora `objednavky` skratkami dní.
c)  Kolega zapísal údaje o jednej objednávke ako `c(TRUE, 158, "Bratislava")`. Akú triedu bude mať výsledok a prečo? Overte v R a vysvetlite dôsledok pre ďalší výpočet.
:::

```{r}
#| label: zosit-a1
# ---- ÚLOHA A1 ----
# a) Zistite triedu vektora `objednavky` a jeho dĺžku.
class(objednavky)
typeof(objednavky)

length(objednavky)

# b) Pomenujte prvky vektora `objednavky` skratkami dní (vektor `dni`).
names(objednavky) <- dni

# c) Aká bude trieda c(TRUE, 158, "Bratislava") a prečo? Overte v R;
#    dôsledok pre ďalší výpočet napíšte ako komentár.

test <- c(TRUE, 158, "Bratislava")
class(test)

test2 <- list(test)
typeof(test2)

?list
```

## ÚLOHA A2 — ktorý predikčný nástroj je lepší

::: {.callout-tip title="ÚLOHA A2"}
a)  Pre oba nástroje vypočítajte chyby predikcie (predikcia − skutočnosť).
b)  Vypočítajte **MAE** (priemerná absolútna chyba) a **RMSE** (odmocnina z priemernej štvorcovej chyby) pre oba nástroje.
c)  Ktorý nástroj odporučíte a prečo sa MAE a RMSE môžu líšiť v tom, ktorý nástroj „potrestajú" viac?
:::

```{r}
#| label: zosit-a2
# ---- ÚLOHA A2 ----
# a) Chyby predikcie pre oba nástroje (predikcia − skutočnosť).
chyba_A <- predikcia_A-objednavky
chyba_B <- predikcia_B-objednavky
# b) MAE a RMSE pre nástroj A aj B.

mae_a <- mean(abs(chyba_A))
rmse_a <- sqrt(mean(chyba_A^2))
mae_b <- mean(abs(chyba_B))
rmse_b <- sqrt(mean(chyba_B^2))

# c) Ktorý nástroj odporučíte? Prečo môžu MAE a RMSE „trestať“ nástroje rozdielne? (komentár)

mae_a
mae_b
rmse_a
rmse_b
```

## ÚLOHA A3 — koľko kuriérov

::: {.callout-tip title="ÚLOHA A3"}
Jeden kuriér zvládne **45 objednávok denne**.

a)  Koľko kuriérov stačí na **priemerný** deň a koľko na **špičkový** deň?
b)  Ktorý z týchto dvoch počtov odporučíte vedeniu a aké riziko nesie to druhé rozhodnutie?

Použite `ceiling()` (zaokrúhlenie nahor) — kuriér sa nedá objednať na polovicu.
:::

```{r}
#| label: zosit-a3
# ---- ÚLOHA A3 ----
# Kapacita: 1 kuriér = 45 objednávok denne; použite ceiling().
# a) Počet kuriérov na priemerný a na špičkový deň.
kapacita <- 45
kurieri_premier <- ceiling(mean(objednavky)/kapacita)
kurieri_premier

kurieri_spicka <- ceiling(max(objednavky)/kapacita)
kurieri_spicka

# b) Ktorý počet odporučíte vedeniu a aké riziko nesie druhé rozhodnutie? (komentár)


```

# Časť B — Segmentácia sortimentu (logické a množinové operácie)

::: {.callout-note title="Dáta pre časť B"}
```{r}
#| label: data-cast-b
vlastny_sklad <- c("Sedačky", "Stoličky", "Svietidlá", "Koberce", "Matrace")
dropshipping  <- c("Svietidlá", "Koberce", "Dekorácie", "Záclony")
vysoka_vratkovost <- c("Matrace", "Koberce", "Záclony")   # miera vrátenia nad 20 %
```
:::

## ÚLOHA B1 — prieniky a rozdiely

::: {.callout-tip title="ÚLOHA B1"}
a)  Ktoré kategórie držíme **súčasne** na vlastnom sklade aj v dropshippingu?
b)  Ktoré kategórie sú **len** na vlastnom sklade a ktoré **len** v dropshippingu?
c)  Zostavte **celé portfólio** kategórií, ktoré e-shop ponúka, a zistite jeho veľkosť.
:::

```{r}
#| label: zosit-b1
# ---- ÚLOHA B1 ----
# a) Kategórie súčasne na vlastnom sklade aj v dropshippingu.
intersect(vlastny_sklad, dropshipping)

# b) Kategórie len na vlastnom sklade; len v dropshippingu.
setdiff(vlastny_sklad, dropshipping)
setdiff(dropshipping, vlastny_sklad)
# c) Celé portfólio kategórií a jeho veľkosť.
portfolio <- union(vlastny_sklad, dropshipping)

length(portfolio)
```

## ÚLOHA B2 — rizikové kategórie

::: {.callout-tip title="ÚLOHA B2"}
a)  Pomocou `%in%` vytvorte logický vektor, ktorý pre každú kategóriu portfólia hovorí, či má **vysokú vrátkovosť**.
b)  Koľko takých kategórií je a ktoré to sú?
c)  Ktoré rizikové kategórie máme na **vlastnom sklade** (tam nás vrátenie bolí najviac, lebo tovar zaberá miesto)?
:::

```{r}
#| label: zosit-b2
# ---- ÚLOHA B2 ----
# a) Logický vektor (%in%): má kategória portfólia vysokú vrátkovosť?
rizikove <- portfolio %in% vysoka_vratkovost
rizikove
# b) Koľko takých kategórií je a ktoré to sú?
sum(rizikove)# pocita 1. ked lenght tak pocita aj true aj false
portfolio[rizikove]

# c) Ktoré rizikové kategórie máme na vlastnom sklade?
class(rizikove)
class(portfolio)

intersect(vlastny_sklad, vysoka_vratkovost)
vlastny_sklad %in% vysoka_vratkovost
```

## ÚLOHA B3 — príznaky v tabuľke

::: {.callout-tip title="ÚLOHA B3"}
Zostavte data frame `kategorie` so stĺpcami: názov kategórie, príznak vlastného skladu, príznak dropshippingu a príznak vysokej vrátkovosti. Vypíšte iba kategórie, ktoré sú rizikové **a zároveň** na vlastnom sklade.
:::

```{r}
#| label: zosit-b3
# ---- ÚLOHA B3 ----
# Data frame `kategorie`: názov, príznak skladu, dropshippingu, vysokej vrátkovosti.
# Vypíšte kategórie rizikové a zároveň na vlastnom sklade.

kategorie <-  data.frame(
  kategorie = portfolio,
  interny_skald= portfolio %in% vlastny_sklad,
  externy_sklad= portfolio %in% dropshipping,
  rizikove_tovar= portfolio %in% vysoka_vratkovost
)
kategorie

```

# Časť C — Tržby, marže a efekt reklamy (matice a OLS)

::: {.callout-note title="Dáta pre časť C"}
Tržby a náklady na obstaranie tovaru (COGS) v EUR, štyri kategórie × tri mesiace sezóny.

```{r}
#| label: data-cast-c
kat <- c("Sedacky", "Stolicky", "Svietidla", "Koberce")
mes <- c("Okt", "Nov", "Dec")

trzby <- matrix(c(42000, 51000, 68000,
                  18000, 21000, 27000,
                   9000, 12000, 19000,
                  15000, 14000, 22000),
                nrow = 4, byrow = TRUE,
                dimnames = list(kat, mes))

naklady <- matrix(c(29000, 35000, 45000,
                    12500, 14500, 18000,
                     5800,  7600, 11500,
                    10500,  9800, 15000),
                  nrow = 4, byrow = TRUE,
                  dimnames = list(kat, mes))
trzby
```
:::

## ÚLOHA C1 — hrubá marža po prvkoch

::: {.callout-tip title="ÚLOHA C1"}
a)  Vypočítajte maticu hrubej marže v EUR (tržby − náklady).
b)  Vypočítajte maticu marže v **percentách** tržieb, zaokrúhlenú na 1 desatinné miesto.
c)  Ktorá kombinácia kategórie a mesiaca má najvyššiu percentuálnu maržu?
:::

```{r}
#| label: zosit-c1
# ---- ÚLOHA C1 ----
# a) Matica hrubej marže v EUR (tržby − náklady).
mrza<- trzby-naklady
mrza
# b) Matica marže v % tržieb, zaokrúhlená na 1 desatinné miesto.
marza_percent <- round(mrza/ trzby* 100, 1)
marza_percent
# c) Kombinácia kategórie a mesiaca s najvyššou percentuálnou maržou.


which (marza_percent== max(marza_percent[]), arr.ind =TRUE)
```

## ÚLOHA C2 — súčty podľa kategórií a mesiacov

::: {.callout-tip title="ÚLOHA C2"}
a)  Vypočítajte celkové tržby a celkovú maržu **za každú kategóriu** (súčet cez mesiace).
b)  Vypočítajte celkové tržby **za každý mesiac** (súčet cez kategórie).
c)  Zostavte prehľadnú tabuľku kategórií: tržby, marža, marža v % — a zoraďte ju podľa marže v EUR zostupne.

Použite `rowSums()` a `colSums()`.
:::

```{r}
#| label: zosit-c2
# ---- ÚLOHA C2 ----
# Použite rowSums() a colSums().
# a) Celkové tržby a celková marža za každú kategóriu.
trzby_categorie <- rowSums(trzby)
mrza_categorie <- rowSums(mrza)
# b) Celkové tržby za každý mesiac.
trzby_mesiac <- colSums(trzby)
colSums(mrza)
# c) Tabuľka kategórií (tržby, marža, marža v %) zoradená podľa marže v EUR zostupnefinanc.
finance <-  data.frame(
  kategorie=kat,
  trzby= trzby_categorie,
  mrza= mrza_categorie,
  mrza_percent=marza_percent
)
finance
```

## ÚLOHA C3 — efekt reklamy (odhad OLS maticovo)

::: {.callout-tip title="ÚLOHA C3"}
Za posledných šesť mesiacov (Júl – December) máme výdavky na online reklamu a celkové mesačné tržby. Odhadnite model $y = \beta_0 + \beta_1 x + \varepsilon$ **maticovo**, vzorcom $$\hat{\beta} = (X^{\top}X)^{-1} X^{\top} y$$

a)  Zostavte maticu `X` s jednotkovým stĺpcom a stĺpcom reklamy.
b)  Odhadnite koeficienty.
c)  Interpretujte $\beta_1$ v eurách a odhadnite tržby pri rozpočte 9 000 EUR.
d)  Vypočítajte rezíduá a posúďte, či je odhad dôveryhodný.
:::

```{r}
#| label: data-cast-c3
reklama <- c(2500, 3200, 3800, 4200, 5100, 8000)            # EUR mesačne
trzby_m <- c(61000, 72000, 79000, 84000, 98000, 136000)     # EUR mesačne
```

```{r}
#| label: zosit-c3
# ---- ÚLOHA C3 ----
# Model y = b0 + b1*x odhadnite maticovo: beta = (X'X)^(-1) X'y

# a) Matica X s jednotkovým stĺpcom a stĺpcom reklamy.
X <- cbind(1, reklama)
y <- trzby_m
X

# b) Odhad koeficientov.
XtX  <- t(X) %*% X # t(x) transponovana matica
Xty  <- t(X) %*% y
beta <- solve(XtX) %*% Xty
beta

# kontrola: coef(lm(trzby_m ~ reklama))

# c) Interpretácia b1 v eurách; odhad tržieb pri rozpočte 9 000 EUR.
predikcia_9000=beta[1]+beta[2]*9000
predikcia_9000
predickia_2500=beta[1]+beta[2]*2500
# d) Rezíduá a posúdenie dôveryhodnosti odhadu (komentár).
residuals <-  y- X %*%beta
residuals
#vzhladom na to ze residuals sa pohybuje v stovkah a predikovane hodnoty v 10tkach tisic. taj konstantujeme ze odhady dostatocne presny

```

# Časť D — Regionálny výkon (data frame, podmnožiny, NA)

::: {.callout-note title="Dáta pre časť D"}
Prehľad ôsmich miest za december. V nákladoch na dopravu **chýbajú dve hodnoty** — externý dopravca ich ešte nevyfakturoval.

```{r}
#| label: data-cast-d
mesta <- data.frame(
  mesto            = c("Bratislava", "Kosice", "Zilina", "Nitra",
                       "Presov", "Trnava", "Banska Bystrica", "Trencin"),
  objednavky       = c(120, 86, 145, 98, 132, 77, 110, 95),
  priem_hodnota    = c(310, 275, 420, 180, 350, 240, 295, 205),   # EUR
  naklady_dopravy  = c(2400, 1850, NA, 1600, 2750, NA, 2100, 1700),
  reklamacie       = c(6, 3, 9, 8, 5, 2, 4, 7)
)
mesta
```
:::

## ÚLOHA D1 — obrat a základné filtrovanie

::: {.callout-tip title="ÚLOHA D1"}
a)  Pridajte stĺpec `obrat` (objednávky × priemerná hodnota objednávky).
b)  Vypíšte mestá s **nadpriemerným počtom objednávok** — len stĺpce mesto, objednávky a obrat.
c)  Rovnakú informáciu získajte troma spôsobmi výberu stĺpca (`$`, `[[`, `[`) a vysvetlite rozdiel medzi nimi.
:::

```{r}
#| label: zosit-d1
# ---- ÚLOHA D1 ----
# a) Nový stĺpec `obrat` (objednávky × priemerná hodnota objednávky).
mesta$obrat <- mesta$objednavky*mesta$priem_hodnota
mesta$obrat

# b) Mestá s nadpriemerným počtom objednávok — stĺpce mesto, objednavky, obrat.
mesta[mesta$objednavky>mean(mesta$objednavky), c('mesto', 'objednavky', 'obrat')]

# c) Stĺpec `obrat` tromi spôsobmi ($, [[, [) a rozdiel medzi nimi (komentár).
print(class(mesta$obrat))
print(class(mesta[['obrat']]))
print(class(mesta['obrat']))
```

## ÚLOHA D2 — chýbajúce hodnoty

::: {.callout-tip title="ÚLOHA D2"}
a)  Zistite, v ktorých mestách chýbajú náklady na dopravu a koľko ich je.
b)  Vypočítajte priemerné náklady na dopravu (i) naivne a (ii) s vynechaním NA.
c)  Vytvorte tabuľku bez riadkov s NA a porovnajte priemerný obrat pred a po vynechaní.
d)  Ktorý postup je pre report vedeniu korektnejší a čo treba vždy uviesť?
:::

```{r}
#| label: zosit-d2
# ---- ÚLOHA D2 ----
# a) V ktorých mestách chýbajú náklady na dopravu a koľko ich je?
#is.na(mesta)

mesta[is.na(mesta$naklady_dopravy),]
mesta[is.na(mesta$naklady_dopravy), 'mesto']
length(mesta[is.na(mesta$naklady_dopravy), 'mesto'])
# b) Priemerné náklady na dopravu (i) naivne, (ii) s vynechaním NA.
mean(mesta$naklady_dopravy, na.rm=TRUE)

# c) Tabuľka bez riadkov s NA; priemerný obrat pred a po vynechaní.
mesta_bezNA <- na.omit(mesta)
mesta_bezNA

mean(mesta$obrat)
mean(mesta_bezNA$obrat)
# d) Ktorý postup je pre report korektnejší a čo treba vždy uviesť? (komentár)
#lepsie bolo pracovat zo vsetkymi udajami, a ak sa rozhodneme ich upravovat je potrebne uviest aky boli data osetrene

```

## ÚLOHA D3 — miera reklamácií

::: {.callout-tip title="ÚLOHA D3"}
a)  Pridajte stĺpec `reklamacie_pct` — podiel reklamácií na objednávkach v %, zaokrúhlený na 1 desatinné miesto.
b)  Vypíšte mestá, kde je miera reklamácií nad 6 % **a zároveň** obrat nad 20 000 EUR. Prečo je práve táto kombinácia pre firmu najnepríjemnejšia?
:::

```{r}
#| label: zosit-d3
# ---- ÚLOHA D3 ----
# a) Nový stĺpec `reklamacie_pct` — podiel reklamácií na objednávkach v %, 1 des. miesto.

mesta$reklamacie_pct= round((mesta$reklamacie/mesta$objednavky)*100, 1)
mesta
# b) Mestá s mierou reklamácií nad 6 % a zároveň obratom nad 20 000 EUR.
#    Prečo je táto kombinácia najnepríjemnejšia? (komentár)

mesta[mesta$reklamacie_pct>6 & mesta$obrat>20000, ]

```

# Časť E — Zimná kampaň (zoraďovanie a poradie)

::: {.callout-note title="Dáta pre časť E"}
```{r}
#| label: data-cast-e
produkty <- data.frame(
  produkt   = c("Sedacka Bergen", "Stolicka Nordic", "Svietidlo Lumo",
                "Koberec Atlas", "Matrac Dream", "Zaclona Vela"),
  obrat     = c(68000, 27000, 19000, 22000, 31000, 9000),   # EUR za sezónu
  marza_pct = c(34.1, 28.4, 41.2, 25.6, 22.8, 45.0),
  sklad_ks  = c(12, 140, 86, 45, 30, 210)
)
produkty
```
:::

## ÚLOHA E1 — rebríčky

::: {.callout-tip title="ÚLOHA E1"}
a)  Zoraďte produkty podľa obratu zostupne a vypíšte TOP 3.
b)  Nájdite produkt s najvyššou a najnižšou percentuálnou maržou (indexy aj názvy).
c)  Pridajte stĺpec `poradie_marza` — poradie podľa marže od najvyššej (najvyššia = 1), zhody riešte metódou `"min"`.
:::

```{r}
#| label: zosit-e1
# ---- ÚLOHA E1 ----
# a) Produkty zoradené podľa obratu zostupne — TOP 3.
top_obrat <- head(produkty[order(produkty$obrat, decreasing=TRUE),], 3)
top_obrat
# b) Produkt s najvyššou a najnižšou percentuálnou maržou (indexy aj názvy).
i_max <- which.max(produkty$marza_pct)
i_min <- which.min(produkty$marza_pct)

produkty$produkt[c(i_max, i_min)]
# c) Stĺpec `poradie_marza` (najvyššia marža = 1), ties.method = "min".
produkty$poradie_marza <- rank(-produkty$marza_pct, ties.method = "min")
produkty[order(produkty$poradie_marza), c('produkt','poradie_marza','marza_pct')]
```

## ÚLOHA E2 — výber do kampane a syntéza

::: {.callout-tip title="ÚLOHA E2"}
Do zimnej kampane vyberte produkty, ktoré majú **maržu nad 30 %** a **aspoň 40 kusov na sklade** (kampaň nemá zmysel, ak tovar po dvoch dňoch dôjde).

a)  Vypíšte vybrané produkty zoradené podľa marže zostupne.
b)  Napíšte 3–5 viet zhrnutia pre vedenie firmy, ktoré spojí závery zo všetkých častí: nástroj predikcie, počet kuriérov, riziková kategória, ťahúň marže, efekt reklamy a mesto na previerku.
:::

```{r}
#| label: zosit-e2
# ---- ÚLOHA E2 ----
# Výber do kampane: marža nad 30 % a aspoň 40 ks na sklade.
# a) Vybrané produkty zoradené podľa marže zostupne.
vyber_k <- produkty[produkty$marza_pct>30 & produkty$sklad_ks>40, ]
vyber_k[order(vyber_k$marza_pct, decreasing=TRUE), ]
# b) Zhrnutie pre vedenie (3–5 viet) napíšte do textu pod týmto blokom.

```

# Časť F — Verzovanie výsledkov (lokálny Git)

::: {.callout-note title="CIEĽ časti F"}
Celú dnešnú prácu uložiť do lokálneho repozitára tak, aby sa dalo vrátiť ku ktorejkoľvek medziverzii. Žiadne konto ani internet nie sú potrebné.
:::

## ÚLOHA F1 — repozitár a prvý commit

::: {.callout-tip title="ÚLOHA F1"}
a)  Vo svojom RStudio Projekte založte repozitár (`git init` alebo zaškrtnutie pri tvorbe projektu) a overte stav.
b)  Vytvorte `.gitignore` s vylúčením `.Rhistory`, `.RData`, `.Rproj.user/` a vyrenderovaných `*.html`.
c)  Commitnite skript `R/nabytokplus.R` so správou `cvicenie 1 — casti A a B`.
:::

```{bash}
#| label: zosit-f1
#| eval: false
# ---- ÚLOHA F1 ----
# a) Založte repozitár a overte stav.

# b) Vytvorte .gitignore (.Rhistory, .RData, .Rproj.user/, *.html).

# c) Commitnite svoj skript/zošit so správou "cvicenie 1 - casti A a B".

```

## ÚLOHA F2 — priebežné commity a história

::: {.callout-tip title="ÚLOHA F2"}
a)  Doplňte do skriptu časť C a urobte druhý commit so správou `doplnena cast C - matice a OLS`.
b)  Doplňte časti D a E a urobte tretí commit.
c)  Vypíšte históriu a zistite hash **druhého** commitu.
d)  Pozrite si, čo presne obsahoval druhý commit.
:::

```{bash}
#| label: zosit-f2
#| eval: false
# ---- ÚLOHA F2 ----
# a) Druhý commit po časti C: "doplnena cast C - matice a OLS".

# b) Tretí commit po častiach D a E.

# c) História commitov a hash druhého commitu.

# d) Obsah druhého commitu.

```

## ÚLOHA F3 — návrat k staršej verzii

::: {.callout-tip title="ÚLOHA F3"}
a)  Zámerne „pokazte" skript (vymažte časť C a uložte) a pozrite sa, čo hlási `git status` a `git diff`.
b)  Vráťte súbor do stavu posledného commitu.
c)  Načítajte do pracovného priečinka verziu skriptu z **druhého** commitu a vysvetlite, ako sa tento krok líši od bodu b).
:::

```{bash}
#| label: zosit-f3
#| eval: false
# ---- ÚLOHA F3 ----
# a) Po „pokazení“ súboru: čo hlási git status a git diff?

# b) Návrat súboru do stavu posledného commitu.

# c) Verzia súboru z druhého commitu (rozdiel oproti b) napíšte do komentára).

```

# Zhrnutie cvičenia

- Časť A: vektory, coercion, MAE a RMSE, plánovanie kapacity podľa špičky, nie podľa priemeru.
- Časť B: množinové operácie a `%in%` ako nástroj segmentácie sortimentu.
- Časť C: aritmetika matíc po prvkoch, `rowSums()` a `colSums()`, odhad OLS maticovo a jeho interpretácia vrátane hraníc (korelácia, extrapolácia).
- Časť D: data frame, tri operátory výberu, dokumentované ošetrenie NA a jeho vplyv na závery.
- Časť E: `order()`, `rank()`, `which.max()` a preklad rebríčkov do obchodného rozhodnutia.
- Časť F: lokálny Git — repozitár, `.gitignore`, priebežné commity, história a návrat k staršej verzii.

::: {.callout-tip title="PRAX — domáce rozšírenie (nepovinné)"}
Doplňte do skriptu výpočet **priemernej hodnoty objednávky** za každé mesto a zistite, či mestá s vyššou priemernou hodnotou objednávky majú aj vyššiu mieru reklamácií. Výsledok commitnite so správou `domace rozsirenie`.
:::
